【裁判字號】    92,上訴,2700
【裁判日期】    920828
【裁判案由】    證券交易法
【裁判全文】
臺灣高等法院刑事判決                          九十二年度上訴字第二七００號
    上  訴  人
    即  自訴人  乙○○
    被      告  甲○○
右上訴人因被告違反證券交易法案件，不服臺灣臺北地方法院九十二年度自字第四二
０號，中華民國九十二年七月二十三日第一審判決，提起上訴，本院判決如左：
    主  文
原判決撤銷，發回臺灣臺北地方法院。
    理  由
一、本件自訴意旨略以：自訴人於九十年十一月一日收到被告甲○○所寄投資人須知
    手冊，並決定繼續購買被告手冊內載之富達歐洲基金及歐小基金。惟自訴人最近
    得知該手冊主要記載事項「富達投資集團簡介，有關主要證券投資分析人員湯湜
    泓先生，證書字號七七證投顧測證字第一六八號」竟係虛偽不實。湯湜泓先生早
    已未在被告公司擔任主要證券分析師職務。而該寄送手冊仍然明文記載湯湜泓為
    主要證券分析師，且登載其證書字號，被告上述行為已使得投資大眾包括自訴人
    等誤認投資人須知手冊主要記載內容之真實性。被告明知該投資人須知手冊之重
    要，竟然將內容記載過期不實之手冊交付予自訴人，使自訴人投資基金陷於錯誤
    ，顯足生損害於公眾及他人之可能，已構成證券交易法第二十條及第一百七十一
    條之一般詐欺罪之相關規定等語。
二、按本件自訴代理人湯湜泓前固有用自己名義向臺灣臺北地方法院檢察署提出告發
    意旨略以：被告甲○○為富達證券投資顧問股份有限公司（下稱富達投顧）之負
    責人，告發人湯湜泓原在富達投顧擔任經理。富達投顧原得告發人之同意，在該
    公司發行之「投資人須知」登載告發人為該公司證券投資分析人員，惟富達證券
    於九十年四月二十三日解僱告發人後，竟未經告發人之同意，繼續以告發人為富
    達證券之投券投資分析人員為幌，印製「投資人須知」（二○○○年十一月版）
    ，寄發予投資人，使投資人陷於錯誤，因認被告甲○○涉有偽造文書及詐欺等罪
    嫌等語 (以下簡稱前案），經臺灣臺北地方法院檢察署檢察官為不起訴處分確定
    ，有臺灣臺北地方法院檢察署檢察官九十一年度偵字第一五三三號不起訴處分書
    在卷可憑。又本件自訴人乙○○係以被害人之身分提起本件自訴，指訴被告涉嫌
    以不實內容之「投資人須知手冊」，致使自訴人陷於錯誤而投資該手冊推薦之基
    金，生有損害，認被告涉犯證券交易法第二十條及第一百七十一條之罪嫌 (以下
    簡稱後案）。惟查，前案之告發人為湯湜泓，所訴之事實為被告未經告發人之同
    意，以告發人為富達證券之投券投資分析人員，印製「投資人須知」，認被告涉
    犯偽造文書等罪嫌；而後案之自訴人為乙○○，所訴之事實為被告寄送不實之「
    投資人須知」，使自訴人陷於錯誤而投資該手冊推薦之基金，生有損害，認被告
    涉犯證券交易法第二十條及第一百七十一條罪嫌，二案之被害主體不同，所指訴
    之犯罪事實亦有異，應非屬同一案件。原審未予詳究，遽認本件自訴與前開確定
    不起訴處分之犯罪事實係屬同一，而自訴人在違背刑事訴訟法第二百六十條之規
    定之情形下復以同一案件再行提起自訴，逕以諭知不受理之判決，尚有未合。自
    訴人上訴意旨據此指摘原判決不當，為有理由，爰由本院將原判決撤銷，發回原
    審法院另為適法之裁判，並不經言詞辯論為之。
據上論斷，應依刑事訴訟法第三百六十九條第一項但書、第三百七十二條，判決如主
文。
中      華      民      國    九十二    年      八      月    二十八    日
                        臺灣高等法院刑事第七庭
                            審判長法  官  吳  啟  民
                                  法  官  施  俊  堯
                                  法  官  蘇  隆  惠
右正本證明與原本無異。
如不服本判決，應於收受送達後十日內向本院提出上訴書狀，其未敘述上訴之理由者
並得於提起上訴後十日內向本院補提理由書（均須按他造當事人之人數附繕本）。
                                  書記官  周  素  秋
中      華      民      國    九十二    年      八      月    二十九    日


司法院資訊處製作；財團法人民間司法改革基金會備份。
